【裁判字號】    98,交聲,550
【裁判日期】    980227
【裁判案由】    違反道路交通管理處罰條例聲明異議
【裁判全文】
臺灣臺北地方法院交通事件裁定         98年度交聲字第550號
原處分機關  臺北市交通事件裁決所
異  議  人
即受處分人  甲○○
上列異議人即受處分人因違反道路交通管理處罰條例案件，對於
臺北市交通事件裁所中華民國九十七年十二月二十六日所為之處
分（原處分案號：北市裁罰字第裁二二—ＡＮ0000000號
），聲明異議，本院裁定如下：
    主  文
異議駁回。
    理  由
一、按在交岔路口、公共汽車招呼站十公尺內、消防栓、消防車
    出入口五公尺內不得臨時停車；禁止臨時停車處所不得停車
    ，道路交通安全規則第一百十一條第一項第二款及第一百十
    二條第一項第一款分別定有明文。又汽車駕駛人在禁止臨時
    停車處所停車者，處新臺幣（下同）六百元以上一千二百元
    以下罰鍰；再汽車駕駛人違規停車而駕駛人不在場，並經以
    科學儀器取得證據資料證明其行為違規，當場不能或不宜攔
    截製單舉發者，得對汽車所有人逕行舉發處罰，復為道路交
    通管理處罰條例第五十六條第一項第一款、第七條之二第一
    項第七款、第二項第四款所明定。此外，汽車駕駛人，在禁
    止臨時停車處所違規停車為警舉發者，依違反道路交通管理
    事件統一裁罰基準及處理細則第四十四條第一項及違反道路
    交通管理事件統一裁罰基準表之規定，尚須依行為人所駕駛
    車輛之種類及有無在應到案日期前到案等二項因素決定應對
    行為人所處罰鍰之數額。是行為人如係駕駛自用一般小客車
    在禁止臨時停車處所違規停車而為警舉發，於期限內繳納罰
    緩或到案聽後裁決，並經主管機關調查後仍認定其有違規停
    車之行為者，依違反道路交通管理事件統一裁罰基準及處理
    細則第四十四條第一項及違反道路交通管理事件統一裁罰基
    準表之規定，應對該行為人處以九百元之罰鍰。
二、本件異議人即受處分人甲○○所有之車牌號碼ＡＨ—四八五
    一號自用一般小客車，於民國九十七年九月二十一日上午十
    一時四十五分許，停放在臺北市○○區○○街與永康街之交
    岔路口處，且駕駛人不在現場，經臺北市政府警察局大安分
    局和平東路派出所警員高志文當場以拍照之方式採證，以受
    處分人有「在交岔路口十公尺內停車」之違規事實，於九十
    七年十月二十三日依據道路交通管理處罰條例第五十六條第
    一項第一款規定，逕行掣單舉發。嗣將臺北市政府警察局舉
    發通知單送達受處分人後，受處分人於舉發通知單上所載之
    應到案日期即九十七年十一月二十七日前向原處分機關提出
    申訴，經原處分機關函請舉發單位調查結果，仍認受處分人
    確有前開違規行為，原處分機關乃於九十七年十二月二十六
    日，依首揭道路交通管理處罰條例第五十六條第一項第一款
    、違反道路交通管理事件統一裁罰基準及處理細則第四十三
    條、第四十四條之規定，裁處受處分人九百元之罰鍰。
三、據受處分人之聲明異議狀之意旨，固不否認於前揭時間，將
    前揭自用小客車停放在上開禁止臨時停車之路段一情，惟辯
    稱：罰單註明違規地點為永康街，而伊係將其車輛停於潮州
    街一七四之一號之自家門口，然潮州街與永康街之交岔路口
    中間僅劃有黃色網狀之禁止臨時停車標線，並無其他任何交
    通禁止標誌、標線，則既已規劃禁止臨時停車之區域，則表
    示除該區域外，於不妨礙交通之前提下均可臨停。又臺北市
    政府警察局大安分局亦不予以釐清與說明為何附近路口皆依
    法設置黃色網狀、紅色禁止臨時停車之標誌標線，唯獨潮州
    街與永康街路口僅有黃色網狀線。且道路交通管理處罰條例
    規定，在交岔路口十公尺內禁止臨時停車，其立法原意應是
    於未規劃標誌、標線之路口始有適用。若已設置黃色網狀之
    禁止臨時停車標線後，再加上該條文為限制即不合理，且該
    標誌、標線及燈號即形同虛設，令人無所適從。本件係該相
    關主管機關之行政不作為與缺失，伊並無故意與過失等語，
    資為辯解。
四、經查：
（一）受處分人於上揭時間，將其所有前揭自用小客車停放在潮
      州街一七四之一號之門口即前開交岔路口處之事實，業據
      受處分人於聲明異議狀中坦承不諱，並有採證照片共二幀
      附卷可稽。
（二）受處分人雖以前揭情詞置辯，惟按在交岔路口十公尺內不
      得臨時停車，禁止臨時停車處所不得停車之立法意旨，無
      非係因道路交岔路口乃車輛往來匯聚交集之處，若於該交
      岔路口十公尺內臨時停車或停車，將妨礙車輛流向之交會
      ，並影響駕駛人察覺左、右方來車動態之視線，對於車輛
      往來順暢及交通安全實有重大危害，故以法律明文禁止。
      準此，交岔路口十公尺內不得停車，既係為避免交岔路口
      車輛進出及轉彎遭受阻礙，以維護交通安全，本不待主管
      機關設置標線、標誌，駕駛人即應知悉並遵守之；倘於交
      岔路口十公尺內設有禁止臨時停車標線、標誌，亦僅係為
      加強提醒、督促駕駛人注意。是受處分人辯稱道路交通管
      理處罰條例所規定之在交岔路口十公尺內禁止臨時停車，
      其立法原意應是於未規劃標誌、標線之路口始有適用云云
      ，乃係對法規錯誤之解釋，其所為辯解自不足取。
（三）再者，違反行政法上義務之行為非出於故意或過失者，不
      予處罰，為九十五年二月五日施行之行政罰法第七條第一
      項所明白規定之責任條件，則於該法施行後，即應優先於
      司法院大法官釋字第二七五號解釋而為適用；而行政罰法
      中對故意及過失並未予以定義，原則上應採與刑法相同之
      解釋。依卷附採證照片所示，受處分人所有之前開自用小
      客車係停放在永康街與潮州街之轉角交界處，無論自永康
      街或潮州街方向行進觀之，均已影響駕駛人察覺左、右方
      來車動態之視線，對於車輛往來順暢及交通安全有重大危
      害，顯已有妨礙他人、車通行之情事，足認受處分人對於
      其將有違反行政法上義務之行為縱無故意，亦有過失甚明
      。準此，受處分人前開所辯，不足採信。
（四）從而，本件事證明確，受處分人之違規行為堪以認定。
五、綜上所述，受處分人確有於前開時間，在交岔路口十公尺內
    之禁止臨時停車路段違規停車之行為，且其於應到案日期前
    申訴，原處分機關依前揭道路交通管理處罰條例第五十六條
    第一項第一款之規定，就其違規停車之行為裁處受處分人九
    百元罰鍰，核無違誤，本件異議為無理由，自應予以駁回。
據上論斷，應依道路交通案件處理辦法第十九條，裁定如主文。
中    華    民    國  九十八  年    二    月  二十七  日
                  臺灣臺北地方法院交通法庭
                      法      官 雷淑雯
以上正本證明與原本無異。
如不服本裁定，應於送達後五日內，向本院提出抗告狀。
                      書  記  官 胡詩唯
中    華    民    國  九十八  年    二    月  二十七  日


司法院資訊處製作；財團法人民間司法改革基金會備份。
